【裁判字號】    98,交聲,1297
【裁判日期】    980901
【裁判案由】    聲明異議
【裁判全文】
臺灣彰化地方法院交通事件裁定        98年度交聲字第1297號
移送機關即
原處分機關  交通部公路總局臺中區監理所彰化監理站
異  議  人
即受處分人  甲○○
上列異議人即受處分人因違反道路交通管理處罰條例案件，對於
交通部公路總局臺中區監理所彰化監理站98 年7月31日彰監四字
第裁64-C00000000號處分不服，聲明異議，本院裁定如下：
 主  文
原處分撤銷。
甲○○不罰。
    理  由
一、按汽車駕駛人，行經有燈光號誌管制之交岔路口闖紅燈者，
    處新臺幣（下同）1,800元以上5,400元以下罰鍰，道路交通
    管理處罰條例第53 條第1項定有明文。次按汽車駕駛人，違
    反同條例第53 條者，除依原條款處罰鍰外，並記違規點數3
    點，同條例第63條第1項第3款亦有明文。
二、原處分意旨略以：異議人即受處分人（下稱異議人）甲○○
    於97 年11月19日20時53分許，騎乘車牌號碼CKW-982號重型
    機車，行經中正東路及八勢路口時，於行車管制號誌已轉換
    成紅燈，行人專用號誌綠燈亮起，卻未依規定停止，仍駕車
    闖越該路口，經警舉發「駕車行經有燈光號誌管制之交岔路
    口闖紅燈」之違規，依道路交通管理處罰條例第53 條第1項
    之規定，處罰鍰4,500 元，並依同條例第63條第1項第3款之
    規定，記違規點數3點等語。
三、聲明異議意旨略以：本人未有闖紅燈之違規行為，且於97年
    10月4日晚間16時22分許，在臺北縣三重忠孝路一段113號前
    不慎遺失手提包，內有駕駛執照2 張、健保卡1張、身分證1
    張、金融卡2張及手機2支，並立即前至三重分局厚德派出所
    備案遺失。此外罰單車號CKW-982號並非受處分人所擁有機
    車之車號，且犯罪人已於97年12月在台北市萬華分局落網，
    是原處分顯有錯誤，請求撤銷等語。
四、按法院受理有關交通事件，準用刑事訴訟法之規定；其處理
    辦法，由司法院會同行政院定之，道路交通管理處罰條例第
    89條定有明文，而道路交通案件處理辦法第4 條第1 項即明
    文規定：「聲明異議案件之處理，除準用刑事訴訟法有關規
    定外，依本辦法之規定處理之。」。是以，法院審理異議人
    違反道路交通管理處罰條例聲明異議案件時，當應視其性質
    準用刑事訴訟法之相關規定。又按犯罪事實應依證據認定之
    ，無證據不得認定犯罪事實。又不能證明被告犯罪者，應諭
    知無罪之判決，刑事訴訟法第154條第2項、第301條第1項分
    別定有明文。而所謂認定犯罪事實之證據，係指足以認定被
    告確有犯罪行為之積極證據而言，該項證據自須適合於被告
    犯罪事實之認定，始得採為斷罪資料，如未能發現相當證據
    ，或證據不足以證明，自不能以推測或擬制之方法，以為裁
    判之基礎；且無論直接或間接證據，其為訴訟上之證明，須
    於通常一般之人均不致有所懷疑，而得確信其為真實之程度
    者，始得據為有罪之認定，倘其證明尚未達到此一程度，而
    有合理之懷疑存在，致法院無從為有罪之確信，自應為無罪
    之判決（最高法院40年台上字第86號、76年台上字第4986號
    判例意旨參照）；據此，交通聲明異議案件，若異議人交通
    違規行為之事證，無法達到毫無合理可疑之證明程度，本諸
    上開刑事訴訟法貫徹無罪推定原則之當然結果，「罪證有疑
    、利歸被告」，自應為對異議人有利之認定。
五、經查：
  (一)依卷附舉發通知單所載內容觀之，本件違規行為人於遭舉
      發違規當時，所騎乘之車輛為CKW-982 號機車，其車輛之
      登記所有人為「蔡竣丞」，非異議人，此有車號查詢重型
      機車車籍1 紙附卷可稽，則本件實際上之違規駕駛人是否
      即為異議人，仍存有合理之可疑。
  (二)又觀諸異議狀上之「甲○○」簽名，與本件舉發通知單之
      「收受通知聯者簽章」欄內之「甲○○」簽名加以比對，
      認二者簽名之字跡無論在外形、結構、細部筆劃特徵，均
      顯不相同，是該等舉發通知單是否確為異議人所簽收，即
      有可疑。
  (三)末查，異議人曾於97年10月4日，向臺北縣政府警察局三
      重分局，報案遺失駕照乙節，業經本院核閱「遺失案件報
      案證明申請書1紙、臺灣台北地方法院97年度偵字第26995
      號起訴書」無訛，堪認屬實，是異議人辯稱：可能是其遺
      失之駕照遭人冒用等語，尚非無據。
六、綜上所述，異議人聲明異議所執理由，尚非無據，本件實查
    無足夠之積極證據堪以證明異議人有原處分機關所認定前開
    機車闖紅燈之違規行為，揆諸首揭說明之證據法則，違規事
    證有疑，自應利歸異議人，則原處分機關不察，遽憑原舉發
    單位舉發內容，逕對異議人為前開裁決，即難認為允當，應
    認異議人之異議為有理由，由本院將原處分撤銷，改諭知異
    議人不罰，以資適法。
七、據上論斷，應依道路交通案件處理辦法第20條前段，裁定如
    主文。
中    華    民    國    98    年     9    月     1    日
                  交通法庭            法  官   吳俊螢
以上正本證明與原本無異
如不服本裁定，應於裁定送達後五日內向本院提出抗告狀 (須附
繕本 )。
中    華    民    國    98    年     9    月     1    日
                                      書記官  林怡吟


司法院資訊處製作；財團法人民間司法改革基金會備份。
